臺灣臺北地方法院民事判決　　　　　　　　　　　　九十二年度訴字第四五八一號
　　原　　　告　甲○○
　　被　　　告　乙○○
右當事人間損害賠償事件，本院於中華民國九十三年一月九日言詞辯論終結，判決如
下：
    主  文
被告應給付原告新台幣陸仟元及自民國九十二年八月九日起自至清償之日止按年息百
分之五計算之利息。
原告其餘之訴駁回。
訴訟費用由被告負擔十分之一，餘由原告負擔。
本判決原告勝訴部分得假執行。
    事實及理由
一、原告起訴主張：被告於民國九十一年七月五日凌晨飲用酒類，明知其已因服用酒
    類達不能安全駕駛動力交通工具之程度，仍於同日凌晨四時五十分許，駕駛車牌
    號碼Ｐ九－七０六三號自用小客車，沿台北市○○○路由北向南方向行駛，行經
    該路段與忠孝西路二段交岔路口，由北向南方向直行通過路口，擬通過路口南側
    東西向行人穿越道、進入西寧南路之際，原應注意汽車行近行人穿越道前，應減
    速慢行，遇有行人穿越時，無論有無交通警察指揮或號誌指示，均應暫停讓行人
    先行通過，而當時天氣晴、夜間有照明、視距良好、市區○○道路乾燥、無缺陷
    及障礙、行車管制號誌運作正常，依其智識、能力又無不能注意之情事，詎被告
    因酒後注意力、反應力降低，疏未注意路口南側東西向行人穿越道上有無行人通
    過，貿然快速前行，適有原告及訴外人即原告之夫羅賢義（下稱羅賢義）沿台北
    市○○○○路、忠孝西路二段交岔路口南側東西向行人穿越道由西向東方向穿越
    西寧南路，被告見狀雖緊急煞車並向左閃避，仍閃煞不及，所駕車輛右前葉子板
    遂撞及羅賢義，羅賢義因而倒地，受有右顴骨骨折、右手第二掌骨骨折、左側橈
    骨末端骨折、左側踝關節骨折併脫臼、頭部外傷、右額頭直徑四公分皮下血腫、
    腦部兩側額葉挫傷出血、兩側慢性硬腦膜下血腫引發癡呆之傷勢，原告因代羅賢
    義支出醫療費用新台幣（下同）六千五百四十元、醫療器材費用：四千零五十四
    元，原告就前開二項費用僅請求被告賠償一萬元。又原告因羅義賢受傷需細心照
    料，致原告本身之精神肉體承受極大痛苦，被告應賠償原告非財產上損害一百萬
    元，為此請求被告應給付原告一百零一萬元及自九十二年八月九日起至清償之日
    止按年息百分之五計算之利息，並提出台北市立中興醫院（下稱中興醫院）醫療
    費用收據、行政院國軍退除役官兵輔導委員會台北榮民總醫院（下稱榮民總醫院
    ）診斷證明書、德和醫療器材行送貨單、估價單、統一發票、台灣台北地方法院
    九十一年度交簡上字第二九七號刑事判決等影本為證。
二、被告則抗辯：對被告因前揭車禍案件業經本院以九十一年度交簡上字第二九七號
    判處有期徒刑四月確定之事實不爭執，被告願負擔原告為羅賢義支出之醫療費用
    六千五百四十元、醫療器材費用：四千零五十四元，但原告並非本件車禍受害人
    不得請求慰撫金，縱認原告得請求慰撫金，其請求之數額亦過高，被告無力負擔
    ，又羅義賢及原告穿越馬路對系爭車禍之發生與有過失，應酌減賠償金，為此請
    求駁回原告之訴，並提出殘障手冊影本為證。
三、本院依職權調閱本院九十一年度交簡上字第二九七號刑事卷宗。
四、原告主張被告於九十一年七月五日凌晨飲用酒類，明知其已因服用酒類達不能安
    全駕駛動力交通工具之程度，竟仍於同日凌晨四時五十分許，駕駛車前述自用小
    客車，沿臺北市○○○路由北向南方向行駛，行經該路段與忠孝西路二段交岔路
    口，由北向南方向直行通過路口，擬通過路口南側東西向行人穿越道、進入西寧
    南路之際，原應注意汽車行近行人穿越道前，應減速慢行，遇有行人穿越時，無
    論有無交通警察指揮或號誌指示，均應暫停讓行人先行通過，而當時天氣晴、夜
    間有照明、視距良好、市區○○道路乾燥、無缺陷及障礙、行車管制號誌運作正
    常，依其智識、能力又無不能注意之情事，詎被告因酒後注意力、反應力降低，
    疏未注意路口南側東西向行人穿越道上有無行人通過，貿然快速前行，適有原告
    及配偶羅賢義沿台北市○○○○路、忠孝西路二段交岔路口南側東西向行人穿越
    道由西向東方向穿越西寧南路，被告見狀雖緊急煞車並向左閃避，仍閃煞不及，
    所駕車輛右前葉子板遂撞及羅賢義，羅賢義因而倒地，受有右顴骨骨折、右手第
    二掌骨骨折、左側橈骨末端骨折、左側踝關節骨折併脫臼、頭部外傷、右額頭直
    徑四公分皮下血腫、腦部兩側額葉挫傷出血、兩側慢性硬腦膜下血腫引發癡呆之
    傷勢，業據原告提出與其所述相符之榮民總醫院診斷證明書影本為證，並為被告
    所不爭執，而被告前開行為，經本院以九十一年度交簡上字第二九七號刑事判決
    有罪確定，有前開刑事判決書影本在卷足憑，復經本院依職權調閱九十一年度交
    簡上易字第二十號刑事偵審全卷查核屬實，自堪信為真實。按汽車行近行人穿越
    道前，應減速慢行，遇有行人穿越時，無論有無交通警察指揮或號誌指示，均應
    暫停讓行人先行通過；行人穿越道有燈光號誌者，應依號誌之指示前進；在未設
    行人專用號誌之處，行人面對行車管制號誌圓形紅燈時，不管有無箭頭綠燈皆禁
    止通行，道路交通安全規則第一百零三條、第一百三十四條第三款，道路交通標
    誌標線號誌設置規則第二百零六條第五款第三目定有明文，本件被告於前述時、
    地駕駛自用小客車，沿臺北市○○○路由北向南方向行駛，行經該路段與忠孝西
    路二段交岔路口，由北向南方向直行通過路口，擬通過路口南側東西向行人穿越
    道、進入西寧南路之際，當時天氣晴、夜間有照明、視距良好、市區○○道路乾
    燥、無缺陷及障礙、行車管制號誌運作正常，依其智識、能力又無不能注意之情
    事，前皆提及，詎被告因酒後注意力、反應力降低，疏未注意路口南側東西向行
    人穿越道上有無行人通過，貿然快速前行，適原告及其配偶羅賢義沿西寧南北路
    、忠孝西路二段交岔路口南側東西向行人穿越道由西向東方向穿越西寧南路，被
    告見狀雖緊急煞車並向左閃避，仍閃煞不及，所駕車輛右前葉子板遂撞及羅賢義
    並致其受有前述傷勢，被告確有過失，且其過失與羅賢義之傷害間，有相當因果
    關係，至屬明確。
五、按因故意或過失不法侵害他人之權利者，負損害賠償責任，又不法侵害他人之身
    體或健康者，對於被害人因此喪失或減少勞動能力或增加生活上之需要時，應負
    損害賠償責任，而不法侵害他人致死者，被害人之父、母、子、女及配偶，雖非
    財產上之損害，亦得請求賠償相當之金額，民法第一百八十四條第一項前段、第
    一百九十三條第一項、第一百九十四條分別定有明文。茲就原告各項請求有無理
    由分項審究如左：
  (一)醫藥費用及醫療器材費用部分：原告主張其配偶羅賢義前揭車禍受傷，原告共代
    羅賢義支出醫療費用六千五百四十元、醫療器材費用四千零五十四元，原告就前
    開二項費用僅請求被告賠償一萬元等情，業據原告提出與其所述相符之中興醫院
    醫療費用收據、稱榮民總醫院診斷證明書、德和醫療器材行送貨單、估價單、統
    一發票等影本為證，並為被告所不爭執，是就原告前述一萬元之請求，自應准許
    。
  (二)慰撫金部分：原告主張其因羅賢義受傷需細心照料，致原告本身之精神肉體承受
    極大痛苦，被告應賠償原告非財產上損害一百萬元等情，惟按夫或妻對其非財產
    權上之損害得請求以金錢賠償者，僅限於他人不法侵害其配偶致死者為限，民法
    第一百九十四條定有明文，原告之配偶羅義賢雖因前揭車禍受傷，惟並未產生死
    亡結果，從而原告請求被告賠償其非財產上損害一百萬元，顯於法有違，不應准
    許。至羅賢義本人得否依民法第一百九十五條第一項之規定請求非財產上之損害
    賠償，並非原告起訴範圍所及，本院依法不得就當事人未聲明事項為判決，宜由
    當事人另訴請求，併此敘明。
六、按損害之發生或擴大，被害人與有過失者，法院得減輕賠償金額或免除之，民法
    第二百十七條第一項定有明文，而此項規定之目的，在謀求加害人與被害人間之
    公平。本件被告固有酒後駕車、有行近行人穿越道未減速慢行、讓行人優先通行
    之過失，惟查羅賢義及原告均明知臺北市○○○路東西向行車管制號誌已轉變為
    圓形紅燈，且其係甫開始沿行人穿越道穿越西寧南路，仍未遵守號誌指示、停止
    通行，反由西向東方向奔跑穿越西寧南路等情，為兩造所不爭執，並有道路交通
    事故調查報告表附於台灣台地方法院檢察署九十一年度偵字第一三二一六號偵查
    卷宗足憑（見該卷宗第十頁），堪信為真；則羅賢義違規穿越馬路行為，自足增
    加被告發生車禍之機會，足認羅賢義就本件車禍之發生亦同有過失。按民法第二
    百十七條第一項之立法目的並參酌最高法院七十三年度台再字第一八二號判例揭
    示意旨，應認該法條於本件原告請求為羅賢義支出醫藥費用亦有適用，本院斟酌
    被告係酒後駕車、行近行人穿越道未減速慢行、讓行人優先通行，而羅賢義係違
    規穿越馬路等情，認羅賢義對於車禍之發生，應負百分之四十責任，依前述說明
    原告對於五、請求有理由部分，扣除其應負擔之百分之四十責任，僅得請求被告
    賠償六千元元（即一萬元乘以百分之六十），從而原告請求被告應給付六千元及
    自九十二年八月九日起自至清償之日止按年息百分之五計算之利息，為有理由，
    應予准許。至原告其餘請求為無理由，應予駁回。又本件原告勝訴部分依民事訴
    訟法第三百八十九條第一項五款之規定，應由本院依職權為假執行之宣告，併此
    敘明。
七、至兩造其餘之攻擊或防禦方法，及未經援用之證據，經本院斟酌後，認為均不足
    以影響本判決之結果，自無逐一詳予論駁之必要，併此敘明。
八、據上論結，本件原告之訴，為無理由，依民事訴訟法第七十八條，第三百八十九
    條第一項第三款判決如主文。
中　　　華　　　民　　　國　　九十三　　年　　一  　　月　　三十    　　日
                    民事第二庭    審判長法  官    丁蓓蓓
                                        法  官    黃雯惠
                                        法  官    李家慧
中　　　華　　　民　　　國　　九十三　　年　　二  　　月　  　三    　　日
                                        書記官    劉芳菊
